最高法院刑事判決　　　　　　九十六年度台上字第六三四四號
上　訴　人　甲○○
　　　　　　　　　　號
上列上訴人因違反槍砲彈藥刀械管制條例案件，不服台灣高等法
院台南分院中華民國九十五年八月九日第二審判決（九十五年度
上訴字第二七七號，起訴案號：台灣台南地方法院檢察署九十四
年度偵字第九八六六號），提起上訴，本院判決如下：
    主  文
原判決撤銷，發回台灣高等法院台南分院。
    理  由
本件原判決認定上訴人甲○○，綽號「捲毛」，自不詳時日起，
取得以色列 IMI廠製94IFB型口徑9mm制式半自動手槍（槍枝管制
編號0000000000 ）一枝及制式口徑9mm子彈十一顆後，即未經許
可而持有之。迄民國九十三年三月二十三日夜間，上訴人持上揭
制式半自動手槍及制式子彈前往台南市○○○路○段一０九巷十
號郭昆生所主持之賭場賭博財物；嗣至同日晚上十一時十五分許
，因警方據報前往上址查緝時，上訴人見狀，一時情急，乃自該
賭場二樓丟出內裝有上揭制式半自動手槍及制式子彈之黑色背包
。後警方查扣上揭槍枝及子彈後，將當時在場人員帶回警局追查
，嗣陳守志（已經法院另案依頂替人犯罪，判處有期徒刑三月）
明知黑色背包及內裝之上揭槍枝及子彈係上訴人所持有，竟基於
隱匿上訴人為真實犯罪者之意圖，於台南市警察局第六分局金華
派出所員警兩度詢問時及台灣台南地方法院檢察署檢察官初次訊
問時，供稱前揭槍彈均為其所持有之物；嗣因陳守志得知持有制
式手槍之刑責遠較其預期為重，遂於檢察官再次訊問有關上揭槍
彈之真實持有者時，供出前揭槍彈為上訴人持有之實情，始循線
查知上情，因而維持第一審論處上訴人未經許可，持有制式手槍
罪刑之判決，駁回上訴人在第二審之上訴，固非無見。
惟查：（一）上訴人因違反槍砲彈藥刀械管制條例案件，經第一
審判處未經許可，持有制式手槍，處有期徒刑五年六月，併科罰
金新台幣十萬元。罰金如易服勞役以新台幣九百元即銀元三百元
折算一日，而該判決並經原審予以維持，駁回上訴人在第二審之
上訴。然上訴人於犯罪時刑法第四十二條第二、三項規定：「易
服勞役以一元以上三元以下折算一日，但勞役期限不得逾六月」
、「罰金總額折算逾六個月之日數者，以罰金總額與六個月之日
數比例折算」。而上訴人行為時易服勞役之折算標準，業據修正
前罰金罰鍰提高標準條例第二條前段規定，就其原定數額提高為
一百倍折算一日，則本件上訴人行為時易服勞役之折算標準，應
以銀元三百元折算一日，即新台幣九百元折算一日。惟九十五年
七月一日修正公布施行之刑法第四十二條第三、五項規定：「易
服勞役以新台幣一千元、二千元或三千元折算一日，但勞役期限
不得逾一年」、「勞役總額折算逾一年之日數者，以罰金總額與
一年之日數比例折算」。比較新舊法結果，修正後易服勞役折算
標準固較有利於上訴人，但其勞役期限，則以修正前之規定較有
利於上訴人，自應依刑法第二條第一項規定，分別適用最有利於
行為人之法律。乃原審法院於依刑法第二條第一項之規定為新舊
法之比較適用時，竟比較修正前後之「易科罰金」折算標準，而
置修正前後「易服勞役」之折算標準於不顧，並於比較後，認以
九十五年七月一日修正公布施行前之規定，較有利於被告，應適
用修正前刑法第四十一條第一項前段規定，定其折算標準（見原
判決理由貳之二），其適用法則顯有不當，自屬無可維持；因易
服勞役之折算標準，及易服勞役之期限審定，關乎事實審審判職
權之行使，本院無從自為判決。（二）審理事實之法院，對於案
內與待證事實有重要關係，而依法應予調查之證據，如未依法調
查或雖已調查而未調查明白，即與證據未經調查無異，如率行判
決，其判決當然為違背法令。又證物應提示當事人、代理人、辯
護人或輔佐人，使其辨認，刑事訴訟法第一百六十四條第一項定
有明文，上開規定，依同法第三百六十四條為第二審審判程序所
準用，以符事實審直接審理之原則。原判決事實認定上訴人因警
方前往查緝，一時情急，乃自該賭場二樓丟出內裝有上揭制式半
自動手槍及制式子彈之黑色背包；理由並引用證人陳守志、郭昆
生等人之證詞為認定之依據。惟依陳守志所證，其看到上訴人與
（楊）寶鎮一起來，上訴人在一樓將黑色袋子交給（楊）寶鎮（
見第一審卷第五一至五三頁）；郭昆生證稱：當時很多人都有背
黑色袋子進去（見第一審卷第五五頁）各等語，則上訴人與楊寶
鎮之關係如何？是否共同持有前揭槍枝？另上訴人既始終否認持
有前揭內裝槍彈之黑色背包，倘該背包已為警查扣，為昭折服，
自應於審理時提示令上訴人辨認，踐行法定調查程序，使上訴人
有適當辯解之機會。乃原審未傳訊楊寶鎮進行調查，復未提示該
黑色背包供上訴人辨認，不惟有調查職責未盡之違法，其所踐行
之訴訟程序，亦有未合。上訴人上訴意旨指摘原判決不當，難認
全無理由，應認原判決有撤銷發回更審之原因。
據上論結，應依刑事訴訟法第三百九十七條、第四百零一條，判
決如主文。
中　　華　　民　　國　九十六　年　 十一 　月　二十二　日
                      最高法院刑事第四庭
                          審判長法官  莊　登　照
                                法官  黃　一　鑫
                                法官  林　秀　夫
                                法官  徐　昌　錦
                                法官  許　錦　印
      本件正本證明與原本無異
                                      書  記  官
中　　華　　民　　國　九十六　年　 十一 　月　二十七　日
                                                Ａ
